【裁判字號】    88,保險,151
【裁判日期】    890919
【裁判案由】    損害賠償
【裁判全文】
臺灣臺北地方法院民事判決  八十八年度保險字第一五一號
    原      告    蘇黎世產物保險股份有限公司
    法定代理人    甲○○
    訴訟代理人    景熙焱律師
    複  代理人    丙○○      住台北市○○○路○段三八○號十二樓
    被      告    上育實業股份有限公司（原名上育企業有限公司）
                              設台北縣新莊市○○路三三一號九樓
    法定代理人    乙○○      住台北市○○街二０八巷四七弄二八號四樓之一
    訴訟代理人    丁○○      .
右當事人間損害賠償事件，本院判決如左：
    主    文
被告應給付原告新台幣貳仟貳佰萬元，及自民國八十八年十二月十五日起至清償日止
，按年息百分之五計算之利息。
訴訟費用由被告負擔。
本判決於原告以新台幣柒佰拾萬肆仟元為被告供擔保後，得假執行。
    事    實
甲、原告方面：
一、聲明：除假執行之擔保金額外，如主文第一項所示。
二、陳述：
（一）訴外人安迅資訊系統股份有限公司（下稱安迅公司）於八十七年六月一日，與
      被告簽訂倉儲合約書，約定訴外人安迅公司將其進口之一百九十三台自動提款
      機及相關設備，總價值為新台幣（下同）壹億玖仟玖佰貳拾捌萬肆仟玖佰伍拾
      元，存放於被告所經營位於新莊市○○路○段一八二號之一倉庫保管，後訴外
      人安迅公司將前述自動提款機及相關設備，向原告投保火災保險。詎被告之前
      址倉庫，於八十八年一月四日下午四時三十四分發生火災，前述一百九十三台
      自動提款機及相關設備均遭燒毀，原告乃依保險契約，賠償訴外人安迅公司壹
      億玖仟玖佰貳拾捌萬肆仟玖佰伍拾元，是原告依保險法第五十三條之規定，取
      得代位追償權，然因被告清償能力有限，原告僅先就貳仟貳佰萬元部分，先行
      一部起訴。爰依保險法第五十三條、倉儲合約書、民法第六百十三條、六百十
      四條、第五百九十條、第二百二十六條、消費者保護法第七條第一項、第三項
      之規定，請求被告給付貳仟貳佰萬元，及自起訴狀繕本送達翌日起至清償日止
      ，按年息百分之五計算之利息。
（二）對被告抗辯所為之陳述：依據訴外人安迅公司與被告簽訂之倉儲合約書第八條
      第二項約定「防火防盜設施：自動及人工火警、盜警鈴；偵煙器；自動乾粉噴
      灑器；災害預防小組；保全系統。」是依該約定被告應配置前述之器材及人員
      ，以防止火災發生，或於發生初期能立即將火源撲滅，以免釀成災害。惟本件
      火災發生時，在現場之人員已發現火災，在下午四點三十四分向消防隊報案，
      然幾分鐘以後現場始聽到警鈴聲，足證火災警鈴未發生作用，未於火警發生時
      立即發生示警作用，反應甚落於人後，於火勢漫延後才示警，發現時已無法控
      制，未發揮及時示警作用。再者，現場消防設備顯然不足，故火勢未能於發現
      初期即將之撲滅，擴散後造成嚴重之災害將倉庫全部燒毀。另依據台北縣消防
      局火災原因調查報告書之記載，對於起火之原因，研判為：「本案起火點處所
      唯一之發火源，僅照明用具及其電源配線裝置、經過該處。經觀察該址廠房電
      源總開關箱已嚴重燒燬無法辨視，起火處所裝置之照明用具已燒燬，其電源配
      線有短路熔痕現象。顯示火災發生時，該址廠房內之電源配線係處於通電狀態
      。本案經排除上述其他因素引燃之可能性後，研判本案應以電氣因素（配置於
      提款機上方照明用設備之電源配線絕緣劣化、短路）引燃之可能性較高。」由
      此足以證明，被告對於倉庫之電氣設備，應注意其電源配線絕緣之安全，應定
      期檢修，若有絕緣劣化或老化情形，應立刻更新，以避免發生危險。而被告顯
      疏於防範危險事故之發生，未檢修電源配線，致引起短路而致發生火災。故被
      告以倉庫為業，收取報酬而未盡善良管理人之注意，應負擔過失之負責。
三、證據：提出倉儲合約書、火災證明書、賠償收據、火災燒毀機器賣價表各一份為
    證。
乙、被告方面：
一、聲明：駁回原告之訴。
二、陳述：被告對於所經營倉庫，發生之火災，並無任何故意或過失之情形，則被告
    自不必負擔損害賠償之責任。而該倉庫火災之發生，並非因為電線失火而發生，
    係因訴外人安迅公司之人員，於倉庫內抽煙始發生該火災。
三、證據：聲請訴外人第一產物保險股份有限公司訴訟參加。
丙、本院依職權向台北縣消防局、台北縣警察局新莊分局，調閱相關火災原因調查報
    告書。
    理    由
一、本件原告起訴主張：訴外人安迅公司於八十七年六月一日，與被告簽訂倉儲合約
    書，約定訴外人安迅公司將其進口之一百九十三台自動提款機及相關設備，總價
    值為壹億玖仟玖佰貳拾捌萬肆仟玖佰伍拾元，存放於被告所經營位於新莊市○○
    路○段一八二號之一倉庫保管，後訴外人安迅公司將前述自動提款機及相關設備
    ，向原告投保火災保險。詎被告之前址倉庫，於八十八年一月四日下午四時三十
    四分發生火災，前述一百九十三台自動提款機及相關設備均遭燒毀，原告乃依保
    險契約，賠償訴外人安迅公司壹億玖仟玖佰貳拾捌萬肆仟玖佰伍拾元，是原告依
    保險法第五十三條之規定，取得代位追償權，然因被告清償能力有限，原告僅先
    就貳仟貳佰萬元部分，先行一部起訴。爰依保險法第五十三條、倉儲合約書、民
    法第六百十三條、六百十四條、第五百九十條、第二百二十六條、消費者保護法
    第七條第一項、第三項之規定，請求被告給付貳仟貳佰萬元，及自起訴狀繕本送
    達翌日起至清償日止，按年息百分之五計算之利息等語。被告則以：被告對於所
    經營倉庫，發生之火災，並無任何故意或過失之情形，則被告自不必負擔損害賠
    償之責任。而該倉庫火災之發生，並非因為電線失火而發生，係因訴外人安迅公
    司之人員，於倉庫內抽煙始發生該火災云云，資為抗辯。
二、本件原告主張訴外人安迅公司於八十七年六月一日，與被告簽訂倉儲合約書，約
    定訴外人安迅公司將其進口之一百九十三台自動提款機及相關設備，總價值為壹
    億玖仟玖佰貳拾捌萬肆仟玖佰伍拾元，存放於被告所經營位於新莊市○○路○段
    一八二號之一倉庫保管，後訴外人安迅公司將前述自動提款機及相關設備，向原
    告投保火災保險；被告之前址倉庫，於八十八年一月四日下午四時三十四分發生
    火災，前述一百九十三台自動提款機及相關設備均遭燒毀；原告已依保險契約，
    賠償訴外人安迅公司壹億玖仟玖佰貳拾捌萬肆仟玖佰伍拾元之事實，業據其提出
    倉儲合約書、火災證明書、賠償收據、火災燒毀機器賣價表為證，並經本院向台
    北縣消防局、台北縣警察局新莊分局，調閱該火災原因調查報告書，亦為被告所
    不爭執，則原告此部分主張之事實，自堪信為真實。至原告另主張因被告之過失
    ，始發生前址倉庫之火災，致訴外人安迅公司之自動提款機及相關設備均遭燒毀
    ，應負擔損害賠償責任之部分，則被告否認之，並抗辯被告對於所經營倉庫，發
    生之火災，並無任何故意或過失之情形，則被告自不必負擔損害賠償之責任。而
    該倉庫火災之發生，並非因為電線失火而發生，係因訴外人安迅公司之人員，於
    倉庫內抽煙始發生該火災。
三、經查，被告所經營位於新莊市○○路○段一八二號之一倉庫，於八十八年一月四
    日下午四時三十四分發生火災，而該次火災之發生，係由該倉庫入門左側後方提
    款機上方堆放之紙箱最先起火，此有當時在場之被告公司職員方竹良，訴外人安
    迅公司職員沈永富，於台北縣消防局詢問時，陳述屬實，有該談話筆錄附於台北
    縣消防局火災原因調查報告書可證。而台北縣消防局之消防人員，於火災發生後
    ，進入被告所經營之倉庫內，發現上開起火點，僅有唯一之發火源，為照明用具
    及其電源配線裝置經過，且該起火處所裝置之照明用具業已燒毀，電源總開關亦
    已嚴重銷毀，無法辨識，該電源配線有短路熔痕現象，顯示該倉庫內之電源配線
    係處於通電狀況，此有台北縣消防局火災原因調查報告書所附之編號二九、三十
    、三一號照片足憑，是該次火災之發生原因，應係配置於提款機上方照明用具設
    備之電源配線絕緣劣化、短路，以致導致火災之發生，應堪以認定。至被告雖抗
    辯該倉庫火災之發生，並非因為電線失火而發生，係因訴外人安迅公司之人員，
    於倉庫內抽煙始發生該火災。惟台北縣消防局之消防人員，於火災發生後，進入
    被告所經營之倉庫內，並未發現有縱火之跡象，亦未殘留有縱火加速劑或其容器
    ，已排除因遺留火種，包括煙蒂之可能性，此復有該火災原因調查報告書在卷足
    稽。參以，該火災發生時，在場之人員，包括被告公司之人員即方竹良、張嘉良
    ，訴外人安迅公司之人員即沈永富、王文龍、幸澤永。而訴外人方竹良、沈永富
    、王文龍於台北縣消防局現場調查時，均無任何人提及有人抽煙之情形，被告之
    訴訟代理人黃亦修，於火災發生後台北縣消防局現場調查時，亦未提及有人抽煙
    之情形，此均有該談話筆錄附於該火災原因調查報告書可證。又被告對此有利於
    之抗辯，未提出任何證據或聲請訊問證人，加以證明，則被告抗辯該倉庫火災之
    發生，係因訴外人安迅公司之人員，於倉庫內抽煙始發生該火災，自難信為真實
    。
四、按稱倉庫營業人者，謂以受報酬而為他人堆藏及保管物品為營業之人；倉庫，除
    本節有規定者外，準用關於寄託之規定；受寄人保管寄託物，應與處理自己事務
    為同一之注意，其受有報酬者，應以善良管理人之注意為之；民法第六百十三條
    、六百十四條、第五百九十條分別定有明文。次按，被告在保管期間內，若訴外
    人安迅公司寄託貨物發生短少，損壞時經證明確係直接由於被告過失情況時，被
    告應負賠償責任；但發生戰亂、暴動等人力所不可抗拒之因素，被告不負賠償責
    任；訴外人安迅公司與被告簽訂之倉儲合約書第八條第一項約定有明文。本件被
    告受有報酬而為訴外人安迅公司保管前述自動提款機及相關設備為營業之人，有
    該倉儲合約書在卷足憑，亦為被告所不爭執，是依首揭民法第六百十三條、六百
    十四條、第五百九十條之規定，被告自應以善良管理人之注意義務，保管訴外人
    安迅公司所存放之自動提款機及相關設備。惟被告於設置該倉庫時，卻因照明設
    備與管線配置不當，而因配置於提款機上方照明用具設備之電源配線絕緣劣化、
    短路，以致發生本次火災，燒毀訴外人安迅公司所存放之自動提款機及相關設備
    ，亦為被告所不爭執，則依前述倉儲合約書第八條第一項之約定，被告自應對訴
    外人安迅公司負擔損害賠償之責任。再按，被保險人因保險人應負保險責任之損
    失發生，而對於第三人有損失賠償請求權者，保險人得於給付賠償金額後，代位
    行使被保險人對於第三人之請求權；但其所請求之數額，以不逾賠償金額為限；
    保險法第五十三條第一項復定有明文。本件訴外人安迅公司已將存放於被告倉庫
    之自動提款機及相關設備，向原告投保火災保險，就該自動提款機及相關設備因
    火災所致之毀損或滅失，由原告負保險之責任，且原告因本次火災，已依保險契
    約，賠償訴外人安迅公司壹億玖仟玖佰貳拾捌萬肆仟玖佰伍拾元，此有賠款收據
    在卷可證，復為被告所不爭執，故原告自得依前述保險法第五十三條之規定，代
    位訴外人安迅公司向被告求償。從而，原告依保險法第五十三條第一項、倉儲合
    約書第八條第一項之約定，僅先請求被告給付貳仟貳佰萬元，及自起訴狀繕本送
    達被告翌日即八十八年十二月十五日起至清償日止，按年息百分之五計算之法定
    遲延利息，為有理由，應予准許。另本件原告陳明願供擔保後，請准宣告假執行
    ，核無不合，爰酌定相當之擔保金額，予以准許。
五、據上論結，原告之訴為有理由，依民事訴訟法第七十八條、第三百九十條第二項
    ，判決如主文。
中      華      民      國    八十九    年      九      月      十九    日
                                 民事第六庭法      官  姜悌文
右為正本係照原本作成
如對本判決上訴，須於判決送達後廿日內向本院提出上訴狀
中      華      民      國    八十九    年      九      月      十九    日
                                            法院書記官  陳鳳瀴


司法院資訊處製作；財團法人民間司法改革基金會備份。
